【裁判字號】    89,抗,84
【裁判日期】    890831
【裁判案由】    詐欺
【裁判全文】
臺灣高等法院高雄分院刑事裁定                        八十九年度抗字第八四號
    抗 告 人
    即自訴人    甲○○
    被    告    乙○○
右上訴人因被告詐欺案件，不服臺灣高雄地方法院八十九年度自字第二一七號中華民
國八十九年七月八日裁定，提起抗告，本院裁定如左：
      主      文
抗告駁回。
      理      由
一、本件自訴意旨略以：自訴人甲○○與被告乙○○原係舊識，被告乙○○於八十二
    年八月初至自訴人家中，向自訴人陳稱其所洽談之寺廟裝潢雕刻生意，急需現金
    製作版模樣品供業主參考，欲向自訴人調借新台幣（下同）五十萬元，因被告乙
    ○○向自訴人佯稱僅供其一時週轉之用，待其生意談妥，於翌年三月底前即有一
    筆定金可資清償等語，致自訴人不疑有他，交付五十一萬元借予被告乙○○，詎
    被告乙○○屆期未依諾清償借款且避不見面，迄今仍未出面與自訴人解決，自訴
    人始知受騙，因認被告乙○○涉有刑法第三百三十九條第一項之詐欺罪嫌云云。
二、按法院或受命法官於第一次審判期日前訊問及調查結果，如認為案件有刑事訴訟
    法第二百五十二條至第二百五十四條之情形者，得以裁定駁回其自訴，同法第三
    百二十六條第三項定有明文。
三、經查：原審訊據被告乙○○堅決否認有詐欺犯行，辯稱：雙方自八十年間起即有
    交易往來，自訴人提出之支票、本票，部分係屬貨款，且有重複列載，雙方之金
    錢糾葛，純屬民事糾葛，自訴人應循民事途徑求償，與詐欺無涉等語。而原審訊
    之自訴人關於被告乙○○有何施用詐術犯行一節時，自訴人並未具體指明被告乙
    ○○有何施用詐術致其陷於錯誤之情節，且嗣於八十九年六月一日原審調查期日
    時改稱：我自訴狀所載乙○○向我借款五十一萬元部分，實則其中有八萬元是乙
    ○○先前委託我代工製作版模之代工費，乙○○於支付該筆代工費之支票到期前
    ，曾事先徵求過我讓其延期清償，我有同意，乙○○並同時請我為其正在洽談之
    寺廟工程調借現金，以便購買材料製作版模樣品予業主參考，因乙○○稱工程如
    接洽成功，即有三百萬元定金可供清償，且我當時亦認為乙○○如能順利承攬該
    工程，乙○○亦會有工作請我代工，乃陸續幫乙○○調借現金共四十三萬元，後
    來乙○○未如期清償上開代工費及借款，我曾於八十三年五月間要求乙○○為其
    製作版模抵債，乙○○亦口頭同意，嗣後我要找乙○○為我製作版模時，乙○○
    已不知去向等語，可知自訴人於自訴狀內所指之五十一萬元均屬借款之記載，應
    有不實，而自訴人所指被告乙○○向其借款一節部分，被告乙○○向自訴人借款
    之用途，確實係因被告乙○○當時洽談之寺廟工程須購買材料製作版模樣品予業
    主參考之故，亦為被告乙○○所不爭執，足認被告乙○○並無捏造事實欺騙自訴
    人之行為，應堪認定。又以被告乙○○借款之初，該工程尚在洽談中，既為自訴
    人所明知，則被告乙○○能否順利承攬仍有變數，應為自訴人所能預期，而自訴
    人亦係因設想被告乙○○如能順利承攬，其亦可獲得為被告代工之機會，始積極
    幫被告乙○○籌款資借等情，既據其自陳在卷可按，足認自訴人係基於為自己利
    益設想始借款予被告乙○○，而非係被告乙○○有施用詐術致其陷於錯誤之故，
    亦堪認定。又由被告乙○○嗣後未如期清償時，自訴人亦與被告乙○○協議改由
    被告為其製作版模抵償等情，益徵被告乙○○陳稱兩造間純屬民事糾紛，與詐欺
    犯罪要屬無涉，況兩造間之金錢糾紛早於八十二年間即已發生，被告乙○○倘真
    有詐欺情事，自訴人為何遲至七年後始進行刑事追訴，且原審訊之自訴人於此期
    間有無對被告乙○○提起民事求償訴訟一節，由自訴人陳稱：先前因無被告之住
    址資料，故未曾提起民事訴訟，而提起本件自訴之原意，是希望被告乙○○出面
    解決債務，並不是要告詐欺，且除被告乙○○簽發之支票外，並無其他證據可資
    證明被告乙○○有詐欺行為等情以觀，自訴人提起本件刑事詐欺自訴，無非係欲
    借刑事訴訟程序促使被告出面解決長期積欠之債務，要非被告乙○○於借款之初
    有何施用詐術致自訴人陷於錯誤之詐欺情事，要屬無訛，是本件自訴人與被告乙
    ○○間金錢糾紛，既純屬民事債權債務糾葛，自訴人欲被告乙○○清償債務，自
    應循民事訴訟途徑解決，要非詐欺罪所得相繩，是依自訴人所指情節，被告乙○
    ○詐欺罪嫌明顯不足。
四、原審於調查後，以被告乙○○詐欺罪嫌明顯不足，依刑事訴訟法第三百二十六條
    第三項規定，認法院或受命法官於第一次審判期日前訊問及調查結果，如認為案
    件有刑事訴訟法第二百五十二條至第二百五十四條之情形者，以裁定駁回本件自
    訴，經核並無不合，抗告意旨以案情非單純非屬民事糾葛云云，指摘原裁定不當
    ，並無理由，應予駁回。
五、據上論斷，應依刑事訴訟法第四百十二條，裁定如主文。
中    華    民    國      八十九      年      八      月     三十一     日
                              臺灣高等法院高雄分院刑事第八庭
                                  審判長法官  郭雅美
                                        法官  洪兆隆
                                        法官  張盛喜
右正本證明與原本無異。
不得再抗告。
                                      書記官  鄭翠芬
中    華    民    國     八十九     年       九       月       一       日
                                                                        Ｆ


司法院資訊處製作；財團法人民間司法改革基金會備份。
